臺灣新北地方法院行政訴訟判決
111年度交字第145號
原      告  陳震霆
被      告  新北市政府交通事件裁決處
                    設新北市○○區○○路0段000號2樓
代  表  人  李忠台（處長）
                    住同上
訴訟代理人  黃曉妍  律師
上列當事人間因交通裁決事件，原告不服被告民國111年1月27日
新北裁催字第48-CT0000000號裁決，向本院提起行政訴訟，本院
判決如下：
    主  文
一、原告之訴駁回。
二、訴訟費用新臺幣300 元由原告負擔。
    事實及理由
壹、程序方面：原告不服被告所為道路交通管理處罰條例第8條
    之裁決而提起撤銷訴訟，依行政訴訟法第237條之1規定，應
    適用交通裁決事件訴訟程序。又，本件因卷證資料已經明確
    ，本院依同法第237條之7規定，爰不經言詞辯論，直接裁判
    。
貳、實體方面：
一、爭訟概要：緣原告於民國110年5月20日10時15分許，駕駛所
    有車牌號碼000-0000號自用小客車（下稱系爭汽車）而行經
    新北市淡水區中山路（與文化路口）時，因有「紅燈時占用
    機車停等區」之違規行為，由民眾於110年5月21日檢具違規
    證據資料向警察機關檢舉，經新北市政府警察局淡水分局查
    證違規屬實，於110年5月28日填製新北市警交大字第CT0000
    000號舉發違反道路交通管理事件通知單予以舉發，記載應
    到案日期為110年7月12日前，並於110年5月28日移送被告處
    理。原告於110年6月6日及10月29日先後提出申訴（均自承
    其為本件駕駛人），案經原舉發單位查明陳述情節及違規當
    時情形，嗣經被告調查認定原告有「不遵守道路交通標線之
    指示」之違規行為，乃依道路交通管理處罰條例第60條第2
    項第3款及違反道路交通管理事件統一裁罰基準表之規定，
    以111年1月27日新北裁催字第48-CT0000000號違反道路交通
    管理事件裁決書（下稱原處分），裁處原告罰鍰新臺幣（下
    同）900元。原告不服，遂提起本件行政訴訟。
二、原告起訴主張及聲明：
  ㈠主張要旨：
  ⑴本人回到現場，發現標線已掉漆，從遠處無法清晰易見，加
    上該路段為上坡段，汽車需踏油門前進，紅綠燈也沒有綠燈
    倒數，汽車很難馬上在一個不易見的機車停等區外白線停下
    。
  ⑵依本人於申訴時已提供之重漆前實照，可證明標線掉漆之事
    實，則警察提出重漆後之不實證據，公然使用偽證意圖混淆
    法官正確判斷，希望法官追究警方提供偽證之責任。　　
  ㈡聲明：原處分撤銷。
三、被告答辯及聲明：
  ㈠答辯要旨：
  ⑴自檢舉影像及影像截圖以觀，系爭汽車行駛於淡水區中山路
    之內側車道，於10:15:51至10:15:53時該路段號誌陸續由黃
    燈轉為紅燈，亦可見內側車道停止線後劃有白色機車停等區
    ，參設置規則該標線係用以指示大型重型機車以外之機車駕
    駛人、慢車駕駛人於紅燈亮時行駛停等之範圍，而本件原告
    駕駛之車輛車種屬自用小客車，自應於機車停等區後方停等
    ，不得於該機車停等格中停留。然於10:15:53至10:15:57時
    ，系爭汽車顯違反旨揭設置規則之規定，有「不遵守道路交
    通標線之指示」之違規屬實，為處罰條例第60條第2項第3款
    規制效力所及，被告據此作成裁罰處分，應無不當。
  ⑵原告固於起訴狀中稱系爭路段標線不清晰致辨識困難，惟查
    原舉發單位檢附之違規現場街景圖，該路段之內側車道確劃
    有機車停等格且並無原告所稱辨識不清之情存在。另於上揭
    檢舉影像中，原告駕駛系爭汽車自中山路抵中山與文化路口
    前共經2處紅綠燈桿，先於中山路上遇第一支紅綠燈桿，該
    號誌於10:15:49至10:15:50已由綠燈轉為黃燈，此時駕駛人
    自應減緩行速準備在前方路口停等紅燈，爾後於10:15:51至
    10:15:53時中山路與文化路口號誌亦由黃燈轉換為紅燈，於
    燈號轉變過程原告應有足夠時間預見路面劃設之機車停等區
    域，並於該停等格前減緩車速以停等紅燈，原告主張不足作
    為解免其行政法上義務之理由，原裁罰處分應予以維持。再
    者，原告既為合法考領汽車駕駛執照之人，對上述規定應知
    之甚詳，並應確實遵守。是原告前揭所述，無非單方所執之
    詞，委無足取。
  ㈡聲明：原告之訴駁回。
四、本件爭點：
  ㈠原告是否有原處分所指「不遵守道路交通標線之指示（紅燈
    時占用機車停等區）」之違規事實？又其是否具有主觀責任
    條件？
  ㈡警察機關是否以重漆後之機慢車停等區標線照片，作為證明
    本件違規事實之證據？
五、本院的判斷：
  ㈠前提事實：爭訟概要欄所載之事實，除上述爭點外，其餘事
    實業據兩造所不爭執，且有民眾檢舉明細、新北市警交大字
    第CT0000000號舉發違反道路交通管理事件通知單、案件移
    送記錄及合法送達證明、原告申訴書、新北市政府警察局淡
    水分局110年8月20日新北警淡交字第1104334187號函、110
    年11月17日新北警淡交字第1104348333號函、新北裁催字第
    48-CT0000000號違反道路交通管理事件裁決書及送達證書、
    新北市政府警察局淡水分局111年3月30日新北警淡交字第11
    14333640號函、111年5月4日新北警淡交字第1114339639號
    函、示意圖、違規擷取照片、事後現場照片、汽車車籍查詢
    資料、駕駛人基本資料、採證光碟、原告提出之重漆前後標
    線照片、本院依職權擷取之採證照片等（見本院卷第79頁至
    第117頁、第123頁至第125頁）等件在卷足資佐證，是除原
    告主張部分外，其餘事實自堪認定。
  ㈡依前揭新北市政府警察局淡水分局111年5月4日新北警淡交字
    第1114339639號函明確說明：如採證影片（而非函稱依據事
    後現場照片），系爭汽車於上開時、地未依路面標線指示停
    放於機車停等區內之旨（見本院卷第103頁），且其檢附之
    違規擷取照片呈現後端橫向標線之部分斑駁線段（見本院卷
    第108頁），亦與原告提出之重漆前標線照片互核相符（見
    本院卷第123頁），則原告主張警方使用事後現場照片作為
    證明本件違規當時標線狀態之證據，顯有誤會，自無可採。
  ㈢原告有原處分所指「不遵守道路交通標線之指示（紅燈時占
    用機車停等區）」之違規事實，且具有過失之責任條件：
  ⒈應適用之法令：
    ⑴道路交通標誌標線號誌設置規則第174條之2第1、2項：機
      慢車停等區線，用以指示大型重型機車以外之機車駕駛人
      、慢車駕駛人於紅燈亮時行駛停等之範圍，其他車種不得
      在停等區內停留。本標線視需要設置於行車速限每小時六
      十公里以下之道路，且設有行車管制號誌路口之停止線後
      方。但禁行機車或紅燈允許右轉車道不得繪設。機慢車停
      等區線，線型為白色長方形，橫向（前後）線寬二十公分
      ，縱向（二側）線寬十或十五公分，縱深長度為二點五公
      尺至六公尺，並視需要於機慢車停等區內繪設機車及慢車
      圖案或白色標字，停等區內得繪設縮小型指向線。機慢車
      停等區部分橫向標線與縱向標線得與鄰近實線共用。
    ⑵行為時道路交通管理處罰條例第7條之1：對於違反本條例
      之行為者，民眾得敘明違規事實或檢具違規證據資料，向
      公路主管或警察機關檢舉，經查證屬實者，應即舉發。但
      行為終了日起逾七日之檢舉，不予舉發。
    ⑶道路交通管理處罰條例第60條第2項第3款：汽車駕駛人，
      駕駛汽車有下列情形之一，而本章各條無處罰之規定者，
      處新臺幣九百元以上一千八百元以下罰鍰：三、不遵守道
      路交通標誌、標線、號誌之指示。
    ⑷行政罰法第7條第1項：違反行政法上義務之行為非出於故
      意或過失者，不予處罰。
    ⑸按「本細則依道路交通管理處罰條例第九十二條第四項規
      定訂定之。」、「處理違反道路交通管理事件之程序及統
      一裁罰基準，依本細則之規定辦理。前項統一裁罰基準，
      如附件違反道路交通管理事件統一裁罰基準表。」，違反
      道路交通管理事件統一裁罰基準及處理細則第1條、第2條
      第1項、第2項分別亦有明定，是違反道路交通管理事件統
      一裁罰基準及處理細則即係基於法律之授權所訂定，而該
      處理違反道路交通管理事件之統一裁罰基準（即「違反道
      路交通管理事件統一裁罰基準表」）已考量「違反事件」
      、「法條依據」、「法定罰鍰額度或其他處罰」、「違規
      車種類別或違規情節」、「期限內繳納或到案聽候裁決者
      」、「逾越應到案期限30日內，繳納罰鍰或到案聽候裁決
      者」、「逾越應到案期限30日以上60日以內，繳納罰鍰或
      到案聽候裁決者」、「逾越應到案期限60日以上，繳納罰
      鍰或逕行裁決處罰者」等因素，作為裁量之標準，並未違
      反授權之目的及裁量權之本質，是其不僅直接對外發生效
      力，且被告亦應受其拘束而適用之。
  ⒉查原告於前揭時、地，駕駛所有之系爭汽車，因有「紅燈時
    占用機車停等區」之違規事實，由民眾於110年5月21日檢具
    行車紀錄器錄影資料向警察機關檢舉，經新北市政府警察局
    淡水分局查證違規屬實，於110年5月28日填製新北市警交大
    字第CT0000000號舉發違反道路交通管理事件通知單予以舉
    發，記載應到案日期為110年7月12日前，並於110年5月28日
    移送被告處理，原告則於110年6月6日及10月29日到案陳述
    不服舉發（自承其為本件駕駛人）等情，業如前述，是被告
    據之以其有「不遵守道路交通標線之指示」之違規事實，乃
    以原處分裁處原告前揭處罰內容，觀諸前開規定，依法洵屬
    有據。
  ⒊再查，觀諸上開違規擷取照片及原告提出之重漆前標線照片
    （見本院卷第108、123頁），新北市淡水區中山路（與文化
    路口）內側車道於停止線後方經劃設有機慢車停等區標線（
    下稱系爭停等區），並於線區內繪有機車圖案明確；雖於本
    件違規時系爭停等區固有部分白色線段斑駁褪色而待重新漆
    繪，然該線區內之機車圖案仍清淅完整可見，則依一般人肉
    眼綜合觀之，該四方形線區輔以機車圖案核屬顯而易見而構
    成具交通規制效力之機車停等區，尚不至產生無法辨識之情
    況。原告主張系爭停等區之標線掉漆，從遠處無法清晰易見
    云云，不足採信。又系爭汽車於110年5月20日10時15分53秒
    時，尚未行駛到達系爭停等區（見本院卷第107頁），且據
    本院依職權擷取採證光碟之照片（見本院卷第125頁）更顯
    示當時中山路上之近端號誌暨連動之加設號誌燈面於110年5
    月20日10時15分49秒至50秒間已由綠燈轉換為黃燈，原告明
    顯有充足時間準備停駛，即得於減速接近系爭停等區前及時
    辨識機慢車停等區標線及機車圖案。參以，原告既為考領有
    汽車駕駛執照之人，當知悉機慢車停等區線用以指示大型重
    型機車以外之機車駕駛人於紅燈亮時行駛停等之範圍，其他
    車種不得在停等區內停留，則其行駛上坡路段而接近路口之
    過程，自應注意車前狀況並觀察是否劃設有機慢車停等區線
    或機車圖案，以便於綠燈、黃燈而輪放為紅燈之號誌狀態下
    ，及時煞停在系爭停等區後端橫向標線之後方位置。惟其當
    時猶仍貿然停留至機車停等區內（實則，依上開違規擷取照
    片所示，系爭汽車已幾乎佔據系爭停等區含其內機車圖案之
    全部範圍，而非僅些許超越後端斑駁之橫向標線，即難為有
    利於原告之認定），堪認原告於前揭時、地紅燈時，占用機
    車停等區之違規行為，核已具有過失之主觀責任條件，亦屬
    灼然甚明。
  ㈣本件判決基礎已經明確，兩造其餘的攻擊防禦方法及訴訟資
    料經本院斟酌後，核與判決結果不生影響，無一一論述及調
    查之必要，一併說明。
  ㈤本件第一審裁判費為300元，所以確定第一審訴訟費用額為30
    0元，由原告負擔。
六、結論：原處分並無違誤，原告訴請撤銷為無理由，應予駁回
    。
中　　華　　民　　國　　111 　年　　7 　　月　　13　　日
                行政訴訟庭  法  官  黃若美
一、上為正本係照原本作成。
二、如不服本判決，應於判決送達後20日內，向本院提出上訴狀
    並表明上訴理由（原判決所違背之法令及其具體內容或依訴
    訟資料可認為原判決有違背法令的具體事實），其未載明上
    訴理由者，應於提出上訴後20日內向本院補提理由書（上訴
    狀及上訴理由書均須按他造人數附繕本，如未按期補提上訴
    理由書，則逕予駁回上訴），並應繳納上訴裁判費新臺幣75
    0元。
中　　華　　民　　國　　111 　年　　7 　　月　　14　　日
                            書記官  蔡佩珊